高雄高等行政法院簡易判決
　　　　　　　　　　　　　　　　　　 96年度簡字第00230號
原　　　告　民烽有限公司
代　表　人　甲○○
被　　　告　嘉義市環境保護局
代　表　人　乙○○　局長
訴訟代理人　丙○○
　　　　　　丁○○
上列當事人間因廢棄物清理法事件，原告不服嘉義市政府中華民
國96年4月11日府法字第0960008551號訴願決定，提起行政訴訟
。本院判決如下：
　　主  文
原告之訴駁回。
訴訟費用由原告負擔。
　　事實及理由
一、緣原告從事模具電鍍作業，於民國（下同）95年10月26日經
    行政院環境保護署（下稱環保署）中區環境督察大隊（下稱
    中區督察大隊）派員稽查時，發現其自95年1月起至稽查時
    止，未依規定按時申報其廢水處理單元產出之電鍍污泥（A-
    8801）及作業過程產出廢棄容器（B-0299），違反廢棄物清
    理法第31條第1項第2款規定，移由被告審理結果，依同法第
    53條第1款處原告罰鍰新台幣（下同）6萬元。原告不服，提
    起訴願，遭決定駁回。遂提起本件行政訴訟。
二、原告起訴主張：原告前於93年8月19日參加被告辦理之事業
    廢棄物網路連線申報說明會，當時之代表人為張家豪，其後
    於95年8月3日原告之代表人變更為甲○○。查目前工商變更
    登記之事項均需會知被告之環保局，然被告之環保局於知悉
    原告變更代表人後，均未宣導或善盡輔導原告應按期申報污
    泥（A-8801）及作業產生之B-0299（其他廢棄物質混合物或
    廢棄容器）等廢棄物。以現行環保法令日新月異，原告為5
    人以下之微型企業，被告身為主管機關，又未善盡宣導之責
    ，致原告誤觸法令，實令原告不服。為此，訴請求為判決：
    訴願決定及原處分均撤銷等語。
三、被告則以：（一）按廢棄物清理法第31條第1項第2款對於廢
    棄物產出情形申報規定：「依中央主管機關規定之格式、項
    目、內容、頻率、再利用，以網路傳輸方式，向直轄市、縣
    (市)主管機關申報其廢棄物之產出、貯存、清除、處理．．
    ．。」及環保署所公告之「以網路傳輸方式申報廢棄物之產
    出、貯存、清除、處理、再利用、輸出及輸入情形之申報格
    式、項目、內容及頻率」第2條第2款規定：「(二)廢棄物產出
    情形申報：應於每月月底前，連線申報前月影響廢棄物產出
    之主要原物料使用量及主要產品或營運狀況資料、事業廢棄
    物產出之種類及描述、數量、再生資源項目、數量、貯存及
    回收再利用 (或輸出)情形等資料。」查原告於95年10月26
    日經中區督察大隊派員稽查時，發現其廢棄物產出情形申報
    資料，自95年1月起至該署稽查時均未依規定申報，已違反
    前述規定。（二）又本處分對象為公司法人，其處分效力不
    因代表人異動而免除，而當時原告所派參加人員為張佳琪，
    有簽到簿可稽，且張佳琪目前尚在原告公司服務，被告自應
    遵守「以網路傳輸方式申報廢棄物之產出、貯存、清除、處
    理、再利用、輸出及輸入情形之申報格式、項目、內容及頻
    率」第2條第2款之規定上網申報其廢棄物產出情形。然原告
    卻未遵行，於法不合。（三）原告既為公司法人理應於經營
    期間主動知悉相關法規並遵守其規定，此乃其應負之責任與
    本分義務，且行政罰法第8條規定：「不得因不知法規而免
    除行政處罰責任」。綜上所述，本案原告訴訟為無理由，請
    求判決：駁回原告之訴。
四、本件如第一段所載之事實，分別為兩造具狀陳明，並有中區
    督察大隊稽查紀錄及被告95年12月25日嘉市環三字第950024
    號裁處書附原處分卷可稽，自堪認定。原告雖以前揭情詞資
    為爭執，惟查：
（一）按「經中央主管機關指定公告一定規模之事業，應於公告
      之一定期限辦理下列事項：．．．二、依中央主管機關規
      定之格式、項目、內容、頻率，以網路傳輸方式，向直轄
      市、縣（市）主管機關申報其廢棄物之產出、貯存、清除
      、處理、再利用、輸出、輸入、過境或轉口情形。．．．
      。」「有下列情形之一者，處新臺幣六萬元以上三十萬元
      以下罰鍰。經限期改善，屆期仍未完成改善者，按日連續
      處罰。情節重大者，並得命其停工或停業：一、貯存、清
      除、處理或再利用有害事業廢棄物違反．．．第三十一條
      第一項．．．或依第二十九條第二項所定管理辦法。」為
      廢棄物處理法第31條第1項第2款及第53條第1款所明定。
      「公告事項：一、應以網路傳輸方式申報廢棄物之產出、
      貯存、清除、處理、再利用、輸出及輸入情形之事業：．
      ．．(三)登記資本額新臺幣一百萬元以上，或一般事業廢棄
      物實際或設計最大月產量十公噸以上，或產出有害事業廢
      棄物之下列事業：．．．8、金屬製品製造業。．．．」
      則經環保署94年4月1日環署廢字第0940024891A號公告在
      案。次按「列表之有害事業廢棄物種類如下：一、製程有
      害事業廢棄物：指附表一所列製程產生之廢棄物。．．．
      A-8801電鍍製程之廢水處理污泥，B-0299其他前述化學物
      質混合物或廢棄容器。」則為有害事業廢棄物認定標準第
      3條第1款所規定。復按「(二)廢棄物產出情形申報：應於每
      月月底前，連線申報前月影響廢棄物產出之主要原物料使
      用量及主要產品或營運狀況資料、事業廢棄物產出之種類
      及描述、數量、再生資源項目、數量、貯存及回收再利用
      (或輸出)情形等資料。如無產出廢棄物時，亦應連線申報
      無產出廢棄物狀況。如係新設事業尚未營運無產出廢棄物
      亦應連線申報無產出廢棄物狀況。」則為環保署93年6月
      29日環署廢字第0930045670號公告「以網路傳輸方式申報
      廢棄物之產出、貯存、清除、處理、再利用、輸出及輸入
      情形之申報格式、項目、內容及頻率」第2條第2款所規定
      。
（二）經查，原告為資本額100萬元從事模具電鍍（鍍鉻）之金
      屬製造製品業，為廢棄物清理法第31條第1項所規範之事
      業，此有原告之營利事業登記資料查詢單附本院卷及事業
      基本資料附訴願卷（第55頁）可稽，則原告於廢水處理單
      元產出之電鍍污泥（A-8801）及作業過程中產出之廢棄容
      器（B-0299）等有害事業廢棄物，即應負有依廢棄物清理
      法第31條第1項第2款及環保署93年6月29日環署廢字第093
      0045670號公告「以網路傳輸方式申報廢棄物之產出、貯
      存、清除、處理、再利用、輸出及輸入情形之申報格式、
      項目、內容及頻率」第2條第2款之規定，於每月月底前，
      以網路傳輸方式，向直轄市、縣（市）主管機關申報其廢
      棄物之產出、貯存、清除、處理、再利用、輸出、輸入、
      過境或轉口情形之公法上義務。如無產出廢棄物時，亦負
      有連線申報無產出廢棄物之狀況。然查，原告自95年1月
      起至95年10月26日經中區督察大隊稽查時止，均未依規定
      按時申報其廢水處理單元產出之電鍍污泥（A-8801）及作
      業過程產出廢棄容器（B-0299）等情，為原告所不爭，並
      有中區督察大隊稽查工作紀錄附原處分卷可稽，則原告顯
      已違反廢棄物清理法第31條第1項第2款規定之作為義務，
      洵堪認定。
（三）原告雖訴稱其前參加被告之環保局舉辦之「事業廢棄物網
      路連線申報說明會」之代表人為張家豪，因張家豪嗣於95
      年間已非原告之代表人，則被告理應於原告變更代表人後
      ，善盡輔導原告申報之責，否則以現行環保法令變動頻繁
      ，原告實難知悉云云。惟按「不得因不知法規而免除行政
      處罰責任」為行政罰法第8條所規定。原告既為廢棄物清
      理法第31條第1項第2款所規範之事業，即有注意依該法申
      報上開有害事業廢棄物之注意義務，不因其代表人有變更
      而得以新任代表人不知法令為由解免其責。是其未注意依
      規定申報，縱非故意亦有過失。況且，原告於93年8月19
      日派員參加被告之環保局舉辦之「事業廢棄物網路連線申
      報說明會」之人員為原告之職員張佳琪，該員目前亦任職
      原告公司等情，有上開會議之簽到簿附原處分卷可憑，復
      為原告所不爭，是原告主張參與上開會議者為其前任代表
      人張家豪，因其已經離職，且被告未於其離職後再輔導原
      告申報廢棄物，故其不知如何辦理申報云云，無非卸責之
      詞，不足採信。是被告以原告違反廢棄物清理法第31條第
      1 項第2款規定之作為義務，依同法第53條第1款處原告罰
      鍰6萬元，即無不合。
五、綜上所述，原告之主張並不可採。從而，被告以原告自95年
    1月起至95年10月26日中區稽察大隊稽查時止，未依規定按
    時申報其廢水處理單元產出之電鍍污泥（A-8801）及作業過
    程產出廢棄容器（B-0299），違反廢棄物清理法第31條第1
    項第2款規定，乃依同法第53條第1款處原告最低罰鍰6萬元
    ，揆諸前引法令規定，並無違誤。訴願決定予以維持，亦無
    不合。原告起訴意旨求為撤銷，為無理由，應予駁回。並不
    經言詞辯論為之。
據上論結，本件原告之訴為無理由，依行政訴訟法第236條、第
233條第1項、第195條第1項後段、第98條第1項前段，判決如主
文。
中　　華　　民　　國　　96　　年　 　8　　月　 31  　 日
                       第二庭法  官    簡慧娟
以上正本係照原本作成。
如不服本判決，應於送達後20日內，向本院提出上訴狀並表明上
訴理由，如於本判決宣示後送達前提起上訴者，應於判決送達後
20日內補提上訴理由書（須按他造當事人人數附繕本）。
中　　華　　民　　國　　96　　年　 　8　　月　 31  　 日
　　　　　　　　　　　　　　　書記官   楊曜嘉
附註:
行政訴訟法第235條（第1項、第2項）:
對於適用簡易程序之裁判提起上訴或抗告，須經最高行政法院之
許可。
前項許可，以訴訟事件所涉及之法律見解具有原則性者為限。
